臺灣苗栗地方法院民事裁定
110年度國再易字第3號
再審聲請人  黃琮銘(原名黃錫文)

再審相對人  苗栗縣苗栗地政事務所

法定代理人  賴雲霖  
再審相對人  劉慧娟  
            莊耀中  
上列當事人間聲請再審事件，再審聲請人對於本院民國110年7月
29日110年度國再易字第2號確定裁定聲請再審，本院裁定如下：
    主  文
再審之聲請駁回。
再審聲請費用由再審聲請人負擔。
　　理  由
一、再審之訴，應於30日之不變期間內提起；前項期間，自判決
    確定時起算，判決於送達前確定者，自送達時起算；其再審
    之理由發生或知悉在後者，均自知悉時起算；裁定已經確定
    ，而有第496條第1項或第497條之情形者，得準用本編之規
    定，聲請再審，民事訴訟法第500條第1項、第2項前段、第5
    07條分別定有明文。本件再審聲請人就本院110年度國再易
    字第2號確定裁定（下稱原確定裁定）聲請再審部分，原確
    定裁定因不得抗告於民國110年7月29日確定，於110年8月5
    日送達再審聲請人，有本院送達證書、裁定正本、民事裁定
    主文公告證書附卷可稽，而再審聲請人於同年8月17日即提
    起本件再審之聲請，有再審聲請人民事訴訟再審聲請㈠狀上
    之本院收狀章（見本院卷第11頁）在卷為憑，則再審聲請人
    聲請再審，尚未逾前開法定不變期間，應屬合法，先予敘明
    。
二、聲請再審意旨詳如附件所載。
三、本件未經言詞辯論，無再審相對人之聲明及陳述。 
四、法院之判斷
　㈠對於確定之裁定固得以有法定事由聲請再審，惟依民事訴訟
    法第507條準用同法第501條第1項第4款規定，應以訴狀表明
    再審理由及關於再審理由之證據，此為聲請再審必備之程式
    ；所謂表明再審理由，必須指明確定裁判有如何合於民事訴
    訟法第496條第1項各款或第497條所定再審事由之具體情事
    ，始為相當，否則可認其再審之聲請不合法，毋庸命其補正
    ，逕以裁定駁回之（最高法院60年台抗字第688號、61年台
    再字第137號、70年台再字第35號裁定意旨參照）。而當事
    人提起再審之訴或聲請再審，雖聲明係對某件再審判決或裁
    定為再審，但審查其再審訴狀理由，實為指摘原確定裁判或
    前次之再審裁判如何違法，而對該聲明不服之再審判決或裁
    定，則毫未指明有如何法定再審理由。此種情形，可認為未
    合法表明再審理由，逕以其再審（再審之訴或聲請再審）為
    不合法駁回之；當事人提起再審之訴，聲明係對某件判決為
    再審，但其再審訴狀理由，指摘該確定判決以前之再審裁判
    如何違法部分，不能認係對所提起再審之訴判決之再審理由
    ，法院無一一論斷之必要（最高法院86年度台聲字第172號
    裁定意旨參照）。又因民事訴訟法第32條第7款規定，法官
    曾參與該訴訟事件之前審裁判或仲裁者，應自行迴避，不得
    執行職務。該條款所稱之法官曾參與前審裁判者，係指法官
    曾經參與下級審審判，不得於上級審復行審判該事件而言（
    最高法院94年度台再字第50號判決意旨參照）。且對再審確
    定終局判決及原確定終局判決又合併提起再審之訴者，僅參
    與再審確定終局判決之法官須迴避，而參與原確定終局判決
    之法官，則不須再自行迴避（司法院大法官會議釋字第256
    號解釋理由書參照），亦即各法院法官員額有限，縱須迴避
    ，其迴避亦以一次為限（同上解釋之解釋文參照）。
　㈡再審聲請人主張原確定判決判決理由與主文顯有矛盾、為判
    決基礎之證物係偽造或變造、當事人發現未經斟酌之證物或
    得使用該證物，有民事訴訟法第496條第1項第2、9、13款規
    定再審事由部分，觀之再審聲請人所提書狀內容（見附件）
    ，均係指摘本院106年度國簡上字第1號確定判決未盡調查證
    據之能事（應於審判期日調查之證據未予調查），違背論證
    法則、經驗法則、判決不備理由或理由矛盾、認定事實不依
    證據、理由與主文顯有矛盾、違背法令、為判決基礎之證物
    係偽造或變造、當事人發現未經斟酌之證物或得使用該證物
    等事由，均非原確定確定裁定認定之理由，難認再審聲請人
    有指明原確定裁定有何合於其所主張前開再審事由之具體情
    事。
　㈢再審聲請人主張法官陳秋錦、宋國鎮應迴避但參與審判，有
    民事訴訟法第496條第1項第4款再審事由部分
　⒈法官陳秋錦並未參與原確定裁定之裁判，故再審聲請人此部
    分顯非指摘原確定裁定，而係原確定裁定以前之再審裁判，
    依前開說明，再審聲請人據此為由所為之再審聲請即非合法
    。
　⒉法官宋國鎮雖曾參與原確定裁定之裁判，惟依前揭說明，宋
    國鎮法官並未參與原確定裁定之前審裁判，亦未參與再審聲
    請人於原確定裁定之前一次所提再審聲請之裁判（即本院11
    0年度國再易字第1號裁定，該裁定係法官曾明玉、顏碩瑋、
    賴映岑所為），故亦不符民事訴訟法第496條第1項第4款規
    定。
五、綜上所述，再審聲請人依民事訴訟法第507條準用同法第496
    條第1項第2、4、9、13款規定對原確定裁定提起再審之聲請
    ，惟未表明原確定裁定有何合於法定再審事由之具體情事，
    從而，其再審之聲請為不合法，應予駁回。
六、據上論結，本件再審之聲請為不合法，依民事訴訟法第507
    條、第502條第1項、第95條、第78條，裁定如主文。
中　　華　　民　　國　　110 　年　　12　　月　　7 　　日
                  民事第二庭    法　官　曾明玉
　　　　　　　　　              法  官  賴映岑
　　　　　　　　　              法  官  王筆毅
以上正本係照原本作成。
本裁定不得抗告。
                                書記官　劉家蕙
中　　華　　民　　國　　110 　年　　12　　月　　7 　　日